臺灣高等法院臺中分院刑事判決
110年度上訴字第975號

上  訴  人  
即  被  告  江宗相





選任辯護人  張藝騰律師
            李維仁律師
上列上訴人因加重詐欺等案件，不服臺灣彰化地方法院109年度
訴字第751號中華民國110年3月24日第一審判決（起訴案號：臺
灣彰化地方檢察署109年度偵字第4743、6875號），提起上訴，
本院判決如下：
    主  文
原判決撤銷。
江宗相犯三人以上共同詐欺取財未遂罪，處有期徒刑玖月。扣案
如附表一所示之物，均沒收之；未扣案犯罪所得新臺幣柒萬元，
沒收之，於全部或一部不能沒收或不宜執行沒收時，追徵其價額
。
江宗相被訴對附表二編號2至4所示之人犯三人以上共同冒用政府
機關名義詐欺取財未遂部分，無罪。
    事  實
一、江宗相於民國108年11、12月間，經身分不詳綽號「超哥」
    （阿超）之成年男子邀約，以日薪新臺幣（下同）3,000元
    之代價，加入「超哥」所屬以實施詐術為手段、具有持續性
    及牟利性之3人以上有結構性組織詐欺集團，擔任看顧、維
    護數位式移動節費設備（Digital Mobile Trunk，含天線、
    wifi分享器，下稱DMT設備），及接受「超哥」之指示，從
    事大陸地區行動電話sim卡之接收、抽換及測試通話與否之
    工作，以確保該DMT設備正常運作，以供所屬詐欺集團成員
    得透過DMT設備，利用大陸地區門號向大陸地區民眾詐取財
    物。謀議確定後，江宗相即與「超哥」及該詐欺集團所屬其
    他成員，共同基於3人以上之詐欺取財犯意聯絡，先於108年
    11、12月間，在臺中市學習操作DMT設備，繼於109年1月1日
    起承租彰化縣○○鄉○○路0段000巷00號及00號，再於109年3月
    11日申請寬頻網際網路後，將「超哥」交付之DMT設備架設
    在○○鄉○○路0段000巷00號，並將DMT設備連結網際網路及Mac
    book筆記型電腦後，由「超哥」所屬詐欺集團話務成員藉由
    該DMT設備作為中繼站撥接大陸地區行動電話，冒用大陸地
    區公安局名義，向即時通訊軟體「微信」使用名稱胡秀珍（
    暱稱胡小秀，持用門號00000000000號）之大陸人民佯以其
    銀行帳戶涉及犯罪等語實施詐騙，惟未得逞。嗣於109年4月
    28日下午5時20分許，為警在上址實施搜索，並扣得附表一
    所示之物。
二、案經嘉義縣警察局朴子分局報告臺灣彰化地方檢察署檢察官
    偵查起訴。
    理  由
壹、有罪（對附表二編號1胡秀珍)部分：
一、證據能力部分：
  　證人於警詢時之陳述，於違反組織犯罪防制條例案件，組織
    犯罪防制條例第12條第1項中段規定，絕對不具有證據能力
    ，自不得採為判決基礎，惟犯組織犯罪防制條例以外之罪，
    被告以外之人於審判外之言詞或書面陳述，自仍應依刑事訴
    訟法相關規定，定其得否為證據。本件上訴人即被告江宗相
    (下稱被告)及其辯護人於本院準備程序中主張大陸地區民眾
    即被害人胡秀珍與警方在即時通訊軟體「微信」對話之紀錄
    內容為傳聞證據（見警卷第107至109頁），關於加重詐欺部
    分，應無證據能力等語。惟該人為大陸地區人民，其電話號
    碼係警方自附表一編號2所示筆記型電腦中查得，且該電腦
    客戶資料清單上之客戶，嗣警方依「海峽兩岸共同打擊犯罪
    及司法互助協議」聯絡函請求大陸地區公安部門協助調查（
    見警卷第124頁），迄未見復，且僅知地址為漳洲，福建，
    餘均無從知悉，足認胡秀珍所在不明而無法傳喚；再者，關
    於其人查悉之經過，警方承辦人即嘉義縣警察局朴子分局偵
    查佐蔡冠昌於原審證稱：本案被害人之查證，係由分局同仁
    分工以「微信」聯繫筆電中電話號碼，加為好友後，再丟出
    對談訊息，詢問她是否有遭到詐騙，她稱是本件被詐騙的被
    害人等語，堪認其回覆內容係司法警察調查中所為之陳述，
    且於警方查獲被告時隨即查證，並有警方手機翻拍照片可參
    ，無變造之虞，堪認具有可信之特別情況，且為證明犯罪事
    實之存否所必要，故胡秀珍與警方之「微信」對話紀錄內容
    ，依刑事訴訟法第159條之3第3款規定，關於加重詐欺部分
    得為證據。
二、認定犯罪事實所憑之證據及理由：
　　訊據被告坦承於108年11、12月間，開始在臺中市七期某大
    樓跟「超哥」學習DMT設備之操作，之後於109年3月份才收
    受「超哥」交付附表一所示物品，在○○鄉○○路0段000巷00號
    架設DMT設備開始運作，從事大陸地區sim卡之接收、抽換及
    測試能否使用，每日薪資為3000元，有做才有，並非每月9
    萬元等語，惟矢口否認有何參與犯罪組織及加重詐欺犯行，
    辯稱：「超哥」表示DMT設備係從事博奕網站之客服人員使
    用、我不知道他是否有從事詐欺之行為等語。辯護人辯護意
    旨則以：被告之前並無詐騙前科，無從以扣案sim卡知悉此
    為詐騙機房經營之手法，另被告手機內有高達55個手機縮圖
    ，顯示有賭博網站及遊戲資料，是其主觀上認知其插卡行為
    ，係作為賭博、討債之用與常情無違；本案無法認定扣案si
    m卡有用在DMT設備，及撥打給大陸地區被害人，亦無證據顯
    示被害人有接到詐騙電話、何時被詐騙；且客觀上亦無證據
    顯示有被告、「超哥」以外之第3人，被告自無從成立3人以
    上加重詐欺未遂及參與組織犯罪等語。經查：
  ㈠被告於108年11、12月間，開始在臺中市七期某大樓跟「超哥
    」學習DMT設備之操作，於109年1月1日起（至110年1月30日
    止）承租○○鄉○○路0段000巷00號及00號，之後於109年3月份
    收受「超哥」交付附表一所示物品，在○○鄉○○路0段000巷00
    號架設DMT設備開始運作，從事大陸地區sim卡之接收、抽換
    及測試能否使用，每日薪資為3000元（以實際工作日數計算
    ）等情，業據被告於警詢、偵查及原審審理中供認明確，於
    本院對此亦不爭執（見本院卷第85至86頁）。且其於警詢中
    供稱：我先將連接DMT設備的筆記型電腦放在家中，保持開
    機狀態，以利「超哥」透過該電腦與我聯繫DMT設備事宜，
    等到超哥將DMT設備主機寄給我後，我再將DMT主機及筆記型
    電腦一同搬至○○鄉○○村○○路0段000巷00號。附表一編號7之i
    Phone6手機係「超哥」交付，該手機的SKYPE與連接DMT設備
    的筆記型電腦的SKYPE，及「超哥」於遠端與客人接洽的SKY
    PE互通，可以透過該手機看到「超哥」與客人聯繫內容，因
    此我可以第一時間看到哪幾張插在DMT設備的大陸電話卡有
    問題，可以即時換卡。另外我若收到「超哥」或客人寄送之
    大陸電話卡，我會先用該支手機試撥大陸電話卡門號，看是
    否正常，若有異常我就跟「超哥」回覆等語，並有房屋租賃
    契約書附卷可參及附表一所示物品扣案可證。是此部分之事
    實，應堪認定；又警方自扣案附表一編號2筆記型電腦擷取
    得到之資料中，其客戶資料清單上有蒐獲大陸地區人民胡秀
    珍（其上載為胡秀真，惟與胡秀珍與匿稱胡小秀為同一人，
    因身分證號碼及手機號碼一致，以下以胡秀珍稱之）及17名
    之姓名、身分證號碼、電話等個人資料（見警卷第46至47頁
    ），並有2筆以公安局名義告知不詳大陸民眾其銀行帳戶涉
    及犯罪之語音對話紀錄（見警卷第54至56頁），另有12筆（
    共26個檔名）以大陸地區北京市、廣州市、武漢市等各地公
    安局名義預先錄製之語音譯文（見警卷第57至68頁），堪認
    「超哥」所屬詐欺集團於被告擔任上開工作期間確有冒用大
    陸地區公安局名義，向大陸地區人民佯以其銀行帳戶涉及犯
    罪等語實施詐騙等行為；再警方依上開附表一編號2筆記型
    電腦擷取而蒐獲大陸地區人民胡秀珍之身分資料及持用手機
    門號，與大陸地區被害人胡秀珍之「微信」通話內容（見警
    卷第109頁，文字內容如附表二編號所示），可見被害人胡
    秀珍有接到「超哥」所屬詐欺集團實施詐騙之電話，此情並
    據證人即偵查佐蔡冠昌於原審證稱：扣案筆電內容有查到23
    1筆大陸手機門號，但不一定有「微信」帳號，分局同仁員
    警輸入被害人的電話號碼，再丟訊息給被害人，加為「微信
    」好友，胡小秀〈即胡秀珍〉是當天第一個跟我們同仁聯繫，
    我當時在旁邊正準備資料要偵訊被告，其餘被害人都是之後
    聯繫的等語（見原審卷第235至241頁）。綜上，足證附表一
    所示扣案物品確有經被告所屬詐欺集團以大陸地區公安局名
    義，於被告看顧扣案DMT設備期間，向大陸地區人民胡秀珍
    佯稱其銀行帳戶涉及犯罪等語實施詐騙而未得逞。公訴意旨
    雖以被告係於108年11月29日起開始在上址架設DMT設備，惟
    依房屋租賃契約書所載，被告係於109年1月1日開始承租○○
    鄉○○村○○路0段000巷00號及00號，於109年3月11日申設寬頻
    網際網路（見他卷第25頁申裝明細），又69號地點於109年2
    月以前至108年2月間各期電費均為基本度數40度、費用65元
    ，於109年3月17日、3月24日、3月31日測得之用電度數則分
    別為327度、198度、306度（見他卷第21-23頁用電度數明細
    表），故堪認被告在上址架設DMT設備之日期應為109年3月1
    1日以後，公訴意旨認係於108年11月29日架設，尚有未洽，
    併此敘明。
　㈡目前實務上詐欺集團內部成員眾多，分工、分層負責，有所
    謂「一線」撥打電話實施詐欺之話務人員，有「二線」、「
    三線」之後續接話人員，有負責提領被害人款項之「車手」
    、「水房」人員，有負責領取人頭帳戶存摺、提款卡之「取
    簿手」，亦有如本件之DMT設備看顧人員，負責接收、抽換
    及測試sim卡，以維持各方面成員之詐騙作為不致中斷，渠
    等彼此分工，相互依存，不可或缺，以遂行詐騙犯行，領取
    詐騙所得，並防止遭到偵查機關破獲。本件如上所述，係以
    如事實欄所述之方式實行詐騙，則連同被告、「超哥」及其
    所謂「客服」人員，即已達3人，遑論其他一、二、三線話
    務人員、取款車手、取簿手等人；又被告所管領之扣案附表
    一編號2筆記型電腦擷取得到之資料，有如上述之詐騙資料
    並有187張大陸地區sim卡，並已參與有一段時間，被告難諉
    為不知「超哥」係從事以實施詐術為手段、具有持續性及牟
    利性之3人以上詐欺集團。竟進而依照「超哥」之指示為如
    事實欄所示之工作，顯係基於正犯之犯意，共同參與詐騙集
    團之任務分配，各自分擔犯罪行為之一部，相互利用他人之
    行為以達詐欺犯罪之目的。故被告依照「超哥」指示看顧、
    操作DMT設備供所屬詐欺犯罪組織使用一節，顯係參與組織
    犯罪防制條例第2條第1項所稱之詐欺犯罪組織，並與犯罪組
    織其他成員間，具有相互利用之共同犯意，而各自分擔部分
    犯罪行為，自應與其他詐欺集團成員就上揭之加重詐欺未遂
    犯行負共同責任。
　㈢被告雖以前揭情詞置辯，惟賭博行為模式中，賭客與莊家各
    取所需，願賭服輸，經營賭博網站者通常不需使用大量sim
    卡，惟如DMT設備供作詐欺用途，因被害人受騙後如果報案
    ，相關人頭帳戶、電話號碼將即時遭到凍結或停話，故詐欺
    集團有大量使用人頭帳戶及sim卡之高度需求，而本案有扣
    得187張大陸地區sim卡，數量甚多，又有多筆大陸地區被害
    人資料，並已有被害人胡秀珍接到詐騙電話，則被告辯稱扣
    案DMT設備係使用在賭博行為，不知用在詐欺犯行等語，與
    常情不同，亦不符事理，自不足採信。
  ㈣辯護人雖以上詞為被告辯護，惟查：⒈以被告所管領之扣案附
    表一編號2筆記型電腦內存有如上述為數不少之詐騙資料，
    又有187張大陸地區sim卡扣案，再參以被告已參與月餘之期
    間，詎有不知詐騙機房經營之手法，辯護人以割裂證據之方
    法抗辯被告無從以扣案sim卡知悉詐騙機房經營之手法等語
    ，不足採信。⒉扣案附表一編號7所示被告持有之iPhone6手
    機，經警方擷取其中檔案後，發現共有253張圖片（見警卷
    第139至186頁擷取報告），經原審勘驗該檔案結果，發現多
    數圖片內容相似、重複，其中固有賭博或遊戲圖樣（見原審
    卷第139至161頁），惟該手機既併為被告持有使用，顯有可
    能係被告個人連上賭博網站之個人行為，或為平常下載圖片
    後存取，又該手機中尚有警卷第110至118頁所示共17張與從
    事詐欺犯行相關之圖片，例如拍攝大陸地區sim卡及號碼、
    轉帳事宜之告知等，故該扣案手機內雖亦有賭博相關照片，
    揆諸上揭㈠之說明，尚無從為有利於被告之認定。⒊本件綜合
    上揭㈠、㈡之論述，已足認被告確有本件犯行，縱無從精準認
    定係以何sim卡用在DMT設備、撥打給被害人胡秀珍及何時撥
    打給被害人胡秀珍等情，惟「超哥」所屬詐欺集團，既於被
    告看管扣案DMT設備期間，有向大陸地區人民胡秀珍佯稱其
    銀行帳戶涉及犯罪等語實施詐騙而未得逞等情，揆之前揭說
    明其即應與該詐欺集團負共同責任，辯護人此部分所辯尚無
    足採。
  ㈤綜上所述，被告及辯護人所辯，或與事證不符而不足採，或
    不足為被告有利之認定。本件事證明確，被告犯行堪以認定
    ，應依法論科。
三、論罪：
　㈠核被告所為，係犯組織犯罪防制條例第3條第1項之參與犯罪
    組織罪及刑法第339條之4第2項、第1項第2款之三人以上共
    同犯詐欺取財未遂罪。檢察官雖起訴認被告就加重詐欺未遂
    部分，同時涉犯同條項第1款冒用政府機關名義加重詐欺未
    遂罪嫌，惟本款規定所指冒用之政府機關係指「我國之政府
    機關」，而本件被告所屬詐欺集團係冒用大陸地區公安局，
    難認係屬我國政府機關，自不應構成此款，起訴意旨認被告
    就上開部分亦同時涉犯刑法第339條之4第1項第1款冒用政府
    機關名義犯詐欺取財未遂罪，即有未洽，惟同一加重詐欺犯
    行如僅有加重事由之增減變更，仍屬實質上一罪，尚無庸變
    更起訴法條或為無罪之諭知，附此敘明。
　㈡被告與「超哥」及所屬其他詐欺犯罪組織成員間，有犯意聯
    絡及行為分擔，為共同正犯。　
　㈢被告一行為同時觸犯參與犯罪組織罪、加重詐欺取財未遂罪
    ，屬想像競合犯，應從一重論以刑法第339條之4第2項、第1
    項第2款之三人以上共同犯詐欺取財未遂罪處斷。
　㈣被告已著手於3人以上共同犯詐欺取財犯行之實施而未遂，　
  所生危害較既遂犯為輕，爰依刑法第25條第2項規定，按　　
  既遂犯之刑，減輕其刑。
四、撤銷改判此部分之理由：
　　原審以被告此部分事證明確，予以論罪科刑，固非無見。惟
　　按刑法第339條之4第1項第1款所規定冒用政府機關或公務員
    名義犯第339條詐欺罪者，依103年6月18日增訂之理由係謂
    ：行為人冒用政府機關或公務員名義施以詐欺行為，被害人
    係因出於遵守公務部門公權力之要求，及避免自身違法等守
    法態度而遭到侵害，則行為人不僅侵害個人財產權，更侵害
    公眾對公權力之信賴。是以，行為人之惡性及犯罪所生之危
    害均較普通詐欺為重，爰定為第一款加重事由等語。是依上
    開之規定及說明，行為人冒用之政府機關或公務員名義以實
    行詐欺行為，因被冒用者乃我國之政府機關或公務員，故予
    加重處罰，倘行為人假冒者為外國政府或其公務員，既無侵
    害本國政府機關及公務員職務之公權力，自不與焉。準此，
    刑法第339條之4第1項第1款規定之「冒用政府機關或公務員
    名義犯之」，該條款所稱之「政府機關」、「公務員」，依
    刑法第10條第2項規定，自均指我國者而言。本件被告所屬
    詐欺集團係冒用大陸地區公安局詐騙被害人胡秀珍未遂，難
    認係屬我國政府機關，其所為不構成刑法第339條之4第1項
    第1款冒用公務員名義加重詐欺罪嫌，原審論以此款尚有違
    誤。被告上訴雖未指摘及此，惟原判決既有上揭可議之處，
    自應由本院將原判決關於上開部分予以撤銷改判。
五、量刑：
　　本院審酌被告正值青年，身體健康，卻觀念偏差，耽於輕鬆
    工作，率爾加入詐欺犯罪組織集團，擔任具有重要角色之DM
    T設備維持人員，實乃為虎作倀，易使詐騙集團獲取不法所
    得，顯見觀念偏差，行為非常不當，應予非難。又被告犯後
    迄今，矢口否認犯行，顯見並無反省之意，堪認犯後態度不
    佳。另考量本案查無被害人胡秀珍因受騙上當而匯款之情節
    ，兼衡其參與期間、犯罪所得及其教育程度為大學肄業，未
    婚，無子女，目前從事○○○○業務之家庭經濟狀況等一切情狀
    ，爰量處如主文第二項所示之刑。 
六、不予宣告強制工作之理由：
　  按對犯組織犯罪防制條例第3條第1項之參與犯罪組織罪者，
    應視其行為之嚴重性、表現之危險性、對於未來行為之期待
    性，以及所採措施與預防矯治目的所需程度，於有預防矯治
    其社會危險性之必要，且符合比例原則之範圍內，始由法院
    依該條例第3條第3項規定，對被告宣付刑前強制工作，以符
    合該規定之立法本旨，避免流於嚴苛。查被告雖參與詐欺犯
    罪組織，並擔任DMT設備之維護人員，但並非負責指揮、操
    縱之核心管理階層成員，係聽命於集團其他上游成員「超哥
    」之指示，個人獲利有限，遭偵查機關查獲之風險較高，其
    行為之嚴重性及危害性低於集團發起者或主持者。此外，被
    告尚無其他重大犯罪紀錄，僅擔任1個月餘即為警查獲，期
    間不長，尚難認有犯罪習慣，或因遊蕩或懶惰成習而犯罪。
    而其因本件犯行所受有期徒刑之宣告，與其犯行之可非難性
    核屬相當，應可使其記取教訓，並達懲罰、矯治其再犯危險
    性之目的及特別預防之效果，合乎依憲法比例原則之規範。
    從而，本院認被告本件尚未達須以保安處分預防矯治之程度
    而有施以強制工作之必要，爰裁量被告不予宣告強制工作。
七、沒收：
  ㈠被告供稱如有實際執行DMT設備之工作，每日薪資為3000元，
    並非每月9萬元，實際上「超哥」給與7萬元等語（見原審卷
    第109至110頁）。查被告在大村鄉架設DMT設備之起始日期
    既為109年3月11日，尚非公訴意旨認定之108年11月29日，
    故被告辯稱領到之薪資即犯罪所得為7萬元等語，尚可採信
    ，因並未扣案，應依刑法第38條之1第1項前段、第3項宣告
    沒收，並諭知於全部或一部不能沒收或不宜沒收時，追徵其
    價額。
  ㈡扣案如附表一所示之物，係「超哥」所有提供予被告作本件
    犯罪所用之物，自交付後即交由被告管領，顯見其有事實上
    處分權，爰依刑法第38條第2項前段，宣告沒收。
貳、無罪(附表二編號2至4)部分：
一、公訴意旨略以：江宗相自108年11月29日前某時起，經某真
    實姓名、年籍均不詳綽號「超哥」之成年男子介紹，約定以
    每月新臺幣（下同）9萬元之代價，為「超哥」所屬之詐欺
    集團，看顧數位式移動節費設備（Digital Mobile Trunk，
    下稱DMT設備），並接受「超哥」之詐欺集團成員指示，負
    責操作排除該設備故障，確保該設備電源及網路暢通，以供
    所屬詐欺集團成員透過該DMT設備內建之序號，撥打詐騙電
    話予他人詐取財物。江宗相即與「超哥」以及該詐欺集團其
    他成員間，共同意圖為自己或第三人不法所有，基於3人以
    上、以冒用政府機關或公務員名義方式之加重詐欺取財犯意
    聯絡，由江宗相於108年11月29日某時起，將「超哥」交付之
    DMT設備1組架設於其彰化縣○○鄉○○路0段000巷00號之倉庫，
    並將該DMT設備開啟電源並連結網際網路後，由臺灣地區不
    詳詐欺集團成員透過跨境發話，以DMT設備為中繼站轉接電
    話，撥打詐騙電話予大陸地區人民，以大陸地區公安局名義
    向之方式進行詐騙，直至警方於109年4月28日17時20分許至
    該址實施搜索並扣得上開DMT設備1組、主機2台、運行用設
    備1台、天線65支、傳輸線2條、大陸地區電話卡187張、Mac
    book1台、Wifi分享器5台及書寫大陸地區手機號碼之筆記本
    1本，而查悉上情為止。共有至少包括如附表二編號2至4所
    示林花、陳尾金、家有兩宝之大陸地區人民因此接獲上開詐
    騙集團之詐騙電話，惟未得手而未遂。因認被告對如附表二
    編號2至4所示之人係涉犯刑法第339條之4第1項第1、2款、
    第2項之加重詐欺未遂罪嫌。
二、按犯罪事實應依證據認定之，無證據不得認定犯罪事實；又
    不能證明被告犯罪或其行為不罰者，應諭知無罪之判決，刑
    事訴訟法第154條第2項、第301條第1項分別定有明文。又刑
    事訴訟法第161條第1 項規定：檢察官就被告犯罪事實應負
    舉證責任，並指出證明之方法。因此檢察官對於起訴之犯罪
    事實，應負提出證據及說服之實質舉證責任，倘所提出之證
    據不足為被告有罪之積極證明，或其指出證明之方法，無從
    說服法院以形成被告有罪之心證，基於無罪推定之原則，自
    應為被告無罪判決之諭知。
三、公訴人認被告對附表二編號2至4所示被害人部分涉犯刑法第
    339條之4第1項第1、2款、第2項之加重詐欺未遂罪嫌，無非
    係以被告部分供述、扣得如附表一所示之物、房屋租賃契約
    書、扣案筆記型電腦內之27筆音訊檔案及譯文、如附表二編
    號2至4之被害人與警方之「微信」通話內容及嘉義縣警察局
    朴子分局、刑事警察局電信偵查第二隊員警職務報告等資料
    ，為其主要論據。
四、經查：
　㈠加重詐欺取財罪係侵害個人財產法益之犯罪，其罪數計算，
    以被害人數決定其犯罪之罪數。警方自扣案筆記型電腦擷取
    得到之資料中，蒐獲客戶資料清單之大陸地區民眾計18名被
    害人之姓名、身分證號碼、電話等個人資料（見警卷第46至
    47頁），並無如附表二編號2至4所示林花、陳尾金、家有兩
    宝等人之姓名、亦無起訴書所載林花、陳尾金、家有兩宝等
    人持用大陸地區手機門號之相對手機門號；而且警方嗣後依
    「海峽兩岸共同打擊犯罪及司法互助協議」聯絡函請求大陸
    地區公安部門協助調查之被害人名義（見警卷第125頁），
    係以上開18名大陸地區民眾為請求協助調查之對象(即警卷
    第46至47頁與第125頁之名單完全相符)，亦無如附表二編號
    2至4所示林花、陳尾金、家有兩宝等人之姓名及對應之手機
    門號。則被告與「超哥」所屬之詐欺集團是否已著手對如附
    表二編號2至4所示林花、陳尾金、家有兩宝等人實施詐騙，
    即非無疑？附表二編號2林花於固我國警方以微信查證時，
    答稱：我接過電話，但沒有匯款等語。惟林花其人依檢察官
    之舉證似非扣案筆記型電腦擷取所得到資料，且證人蔡冠昌
    於原審證稱：除胡小秀（即胡秀珍）是我聯繫外，其餘的被
    害人都警局其他同仁聯繫的等語（見原審卷第238頁），但
    稽之卷內並無警局其他員警依附表一扣案物中之何證據資料
    與附表二編號2至4所示之人聯繫之證據，檢察官亦未就此指
    出係依憑扣案物中之何證據，以佐證被告上揭工作期間其所
    屬詐欺集團有與附表二編號2至4所示之人對話之紀錄，甚且
    依附表二編號3、4之對話內容並未見其等有接到詐騙電話之
    情形，自難僅以我國警方曾以微信與附表二編號2至4所示之
    人為所示內容之對話，遽論被告對附表二編號2至4之人亦應
    負共同正犯之責。
　㈡至於扣得如附表一所示之物、房屋租賃契約書、扣案筆記型
    電腦內之27筆音訊檔案及譯文、及嘉義縣警察局朴子分局、
    刑事警察局電信偵查第二隊員警職務報告等證據資料，僅能
    證明被告有上揭壹有罪部分，不能據以證明附表二編號2至4
    所示之人有被被告所屬詐欺集團詐騙之犯行。
  ㈢綜上所述，本件檢察官指述被告有此部分犯行，仍存有合理
    之懷疑，尚未達於可確信其真實之程度，法院本於罪證有疑
    、利於被告之原則，應為有利於被告之認定，不能證明被告
    此部分犯罪，依法應就此部分為無罪之諭知。
五、原審就此部分遽為被告有罪之判決，認事用法與適用證據法
    則既有違誤，被告執此指摘原審判決此部分不當，提起上訴
    ，為有理由，自應由本院將原判決此部分撤銷，改判被告無
    罪之諭知。
據上論結，應依刑事訴訟法第369條第1項前段、第364條、第299
條第1項前段、第301條第1項，判決如主文。
本案經檢察官何金陞偵查起訴，檢察官謝名冠到庭執行職務。
中　　華　　民　　國　　110 　年　　9 　　月　　15　　日
        　　刑事第二庭    審判長法　官  何　志　通      
　　　　　　　　　　　　　　    法　官  許  月  馨      
　　　　　　　　　　　　　　　  法　官  吳  進  發      
以上正本證明與原本無異。                                
如不服本判決應於收受送達後二十日內向本院提出上訴書狀，其
未敘述上訴之理由者，並得於提起上訴後二十日內向本院補提理
由書（均須按他造當事人之人數附繕本）「切勿逕送上級法院」
。因疫情而遲誤不變期間，得向法院聲請回復原狀。          
　　　　　　　　　　　　 　　　 書記官  洪  宛  渝      
　　　　　　　　　　　　　　　　
中　　華　　民　　國　　110 　年　　9 　　月　　15　　日
附表一（扣案物）
編號 名稱 數量 1 DMT主機設備 4台 2 Macbook筆記型電腦（含電源線） 1台 3 wifi分享器（含電源線） 5台 4 DMT天線（含傳輸線2條） 65支 5 大陸地區電話卡 187張 6 筆記本（書寫大陸地區手機號碼） 1本 7 iPhone6手機（金色，含sim卡） 1支 

附表二（警卷第107-109頁照片通話內容）
編號 被害人 與通話內容（「我」為朴子分局警方） 1 胡秀珍（暱稱胡小秀） 我：我們有查獲一件詐欺案件，並從中調取到     資料，詐欺集團先前有撥打您的電話進行     詐騙，胡小姐妳當時是否有匯款？ 我：如果沒有就沒關係 胡小秀149：被騙了，你要幫忙追回是吧！前提 　　       呢？ 2 林花 林花：你確定是警方嗎？我接過電話，但沒有       匯款。 我：謝謝妳的回覆，因為目前沒有較好的管道     可以清查被害人，所以只能用這樣的方式     跟妳聯絡。 我：如果需要的話，可能要用視訊的方式跟妳     做筆錄，不知道妳是否願意。 林花：不好意思，那還是算了，我這邊連通話       紀錄都清除了，我當時接電話一聽就掛       了。 3 陳尾金 陳尾金：先把漢字學好了再出來騙人，再騙我         我就報警了。 我：我真的是臺灣地區警察，簡體字部分是用     字體轉換的。 4 家有倆宝 家有倆宝：破了不去抓犯人在這邊跟我聊天，           你他媽是不是腦子進水了